臺灣臺中地方法院民事判決
111年度中簡字第2658號
原      告  劉鳳  
訴訟代理人  王家諭
            李建國
被      告  柳美鈴
訴訟代理人  鄒建興
上列當事人間給付租金等事件，本院於民國111年11月16日言詞
辯論終結，判決如下：
    主      文
被告應自民國111年3月7日起至停止通行原告所有坐落臺中市○○
區○○段0000地號土地之日止，按年給付原告新臺幣860元。
原告其餘之訴駁回。
訴訟費用新臺幣1000元由被告負擔，餘由原告負擔。
本判決原告勝訴部分得假執行。
    事實及理由
一、原告主張：被告使用原告之土地出入，有鈞院110年度訴字 
     第666號判決(下稱系爭判決)可參。被告使用原告土地範圍
    ，依據所在地之停車位計算，每月可收入新臺幣(下同)300 
     0元，一年為36000元，以不當得利請求權15年期間計算， 
     被告應給付原告540000元，及自起訴狀繕本送達翌日起至 
     清償日止，按年息5%計算之利息之租金。
二、被告則以：被告土地是在110年新道路開通後才成為袋地，
    在袋地確定前，被告未使用系爭土地通行，原告主張溯及15
    年不當得利請求540000元，純屬原告之臆測等語置辯，請求
    駁回原告之訴。
三、土地因與公路無適宜之聯絡，致不能為通常使用時，除因土
    地所有人之任意行為所生者外，土地所有人得通行周圍地以
    至公路；前項情形，有通行權人應於通行必要之範圍內，擇
    其周圍地損害最少之處所及方法為之；對於通行地因此所受
    之損害，並應支付償金，民法第787條第1項、第2項定有明
    文。通行權人對於通行地因此所受損害，固應支付償金，且
    此項償金支付義務，於通行權確定時起即為通行人之法定負
    擔(最高法院86年度台上字第3265號判決意旨參照)。查被告
    前向原告提起袋地請求權訴訟，經系爭判決原告所有坐落臺
    中市○○區○○段0000地號(下稱系爭土地)如臺中市大里地政事
    務所土地複丈成果圖所示寬1.5公尺、面積4.48平方公尺範
    圍應容忍被告通行，並容忍被告鋪設柏油及水泥可安全通行
    ，且不得設置障礙物或為任何妨害被告安全通行之行為
　　，該判決於111年3月7日確定，經本院依職權調閱系爭判決
    卷宗查對無訛。原告雖主張被告通行甚久，惟為被告所否認
    ，復未舉證以實其事，依上開說明，被告應自系爭判決確定
    即111年3月7日起支付償金。
四、民法第787條所稱之償金，係指通行權人之適法通行行為致
    通行地所有人不能使用土地所受損害之補償而言，該償金之
    計算標準與支付方法，民法雖未設有規定，惟核定該給付，
    仍應先確定通行地之位置與範圍，並斟酌通行地所有人所受
    損害之程度，即按被通行土地地目、現在使用情形，以及其
    形狀、附近環境、通行以外有無其他利用價值、通行權人是
    否獨占利用、通行期間係屬永久或暫時等具體情況而定，至
    通行權人因通行所得之利益，則非考量之標準。又民法第78
    7條所謂「償金」，係指補償土地所有權人不能使用土地之
    損害而言，關於支付償金之方法，民法雖無規定，但行使通
    行權既屬繼續性質，則通行地所有人所受之損害，亦屬繼續
    發生，並因通行期間之久暫，其損害亦有所不同，自難預先
    確定其損害總額，從而支付償金之方法，應以定期支付為適
    當(最高法院94年度台上字第2276號、88年度台上字第3040
    號判決意旨參照)。關於償金支付之金額標準，民法並無特
    別規定，然解釋上償金係補償土地所有權人不能使用土地之
    損害，即與損害賠償之性質相當，且衡之土地供人通行後，
    所有權人即不得自由使用、收益，而土地使用、收益之對價
    ，依社會通念即為租金，故土地因他人行使通行權，致該部
    分土地不能自由使用、收益，則土地所有權人所受損害即應
    該相當於租金為當。又城市地方房屋之租金，以不超過土地
    及其建築物申報總價年息10%為限，土地法第97條第1項定有
    明文；另依同法第105條規定，上開規定於租用基地建築房
    屋亦準用之；且土地法施行法第25條規定，土地法第97條所
    謂土地價額，依法定地價，而土地法第148條規定，土地所
    有權人依該法規定所申報之地價，為法定地價。準此，原告
    得請求償金之上限，自應以系爭土地申報地價總額年息10%
    限。且租金之數額，除以系爭土地申報地價為基礎外，尚須
    斟酌系爭土地之位置，工商繁榮之程度，承租人利用基地之
    經濟價值及所受利益等項，並與鄰地租金相比較，以為決定
    ，並非必達申報總地價年息10%最高額(最高法院68年度台上
    字第3071號判決意旨參照)。經查，系爭土地位於臺中市○○
    區鄰○○○○00號快速道路，非屬商業繁榮地段，應以系爭土地
    申報總價額年息5%計算，較為允當。查被告占用系爭土地面
    積為4.48平方公尺平方公尺，109年1月申報地價為每平方公
    尺3840元，有土地登記謄本附在系爭判決卷宗可參，依此核
    算，原告得請求被告給付相當租金之不當得利每年為860元(
    計算式：4.48×3840×0.05＝860，小數點以下四捨五入）。
五、綜上所述，原告依民法第787條規定，請求被告自111年3月7
    日起至停止通行系爭土地之日止，按年給付原告860元，為
    有理由，應予准許。其餘逾此部分之請求，則無理由，應予
    駁回。    
六、本件原告勝訴部分，係就民事訴訟法第427條第1項適用簡易
    程序所為被告敗訴之判決，應依職權宣告假執行。
七、訴訟費用負擔之依據：民事訴訟法第79條。
中　　華　　民　　國　　111 　年　　12　　月　　21　　日
                  臺中簡易庭  法　官  劉正中
以上為正本係照原本作成。
如不服本判決，應於送達後20日內，向本院提出上訴狀並表明上
訴理由，如於本判決宣示後送達前提起上訴者，應於判決送達後
20日內補提上訴理由書（須附繕本）。如委任律師提起上訴者，
應一併繳納上訴審裁判費。
中　　華　　民　　國　　111 　年　　12　　月　　21　　日
                              書記官  江婉君